臺灣高雄地方法院刑事判決　　　　　　　94年度訴字第2505號
公　訴　人　臺灣高雄地方法院檢察署檢察官
被　　　告　甲○○
上列被告因違反毒品危害防制條例案件，經檢察官提起公訴（94
年度毒偵字第4864號）及移送併案審理（94年度毒偵字第8060號
），嗣因被告於準備程序中就被訴事實為有罪之陳述，經詢問檢
察官、被告意見後，合議庭乃裁定由受命法官獨任改行簡式審判
程序，本院判決如下：
    主  文
甲○○連續施用第一級毒品，累犯，處有期徒刑拾月；又連續施
用第二級毒品，累犯，處有期徒刑伍月，扣案甲基安非他命貳包
（均含包裝袋，驗前毛重均為零點貳公克，驗後毛重均為零點壹
公克），均沒收銷燬之。應執行有期徒刑壹年貳月；扣案甲基安
非他命貳包（均含包裝袋，驗前毛重均為零點貳公克，驗後毛重
均為零點壹公克），均沒收銷燬之。
    事  實
一、甲○○前於民國91年間因竊盜案件，於91年7 月31日經本院
    以91年度易字第890 號判決判處有期徒刑1 年，上訴後，經
    臺灣高等法院高雄分院於91年12月17日以91年度上易字第14
    73號判決撤銷原審判決，改判處有期徒刑1 年確定；復於91
    年間因詐欺案件，於92年3 月28日經本院以92年度簡字第10
    35號判決判處拘役50日，因未上訴而確定，嗣2 案接續執行
    ，於93年12 月10日執行完畢出監。
二、甲○○前因施用毒品案件，經依本院於90年12月10日以90年
    度毒聲字第7589號裁定送觀察、勒戒後，認有繼續施用毒品
    之傾向，再經本院於91年3 月11日以91年度毒聲字第1211號
    裁定送強制戒治，嗣經停止戒治（91年度毒聲字第4389號）
    、撤銷停止戒治程序（92年度毒聲字第1321號），於93年8
    月24日執行完畢釋放，並於93年9 月14日經臺灣高雄地方法
    院檢察署檢察官以93年度戒毒偵字第955 號處分書為不起訴
    處分。詎仍不知戒絕，於強制戒治執行完畢釋放（93年9 月
    14日）後5 年內，復基於施用第一級毒品海洛因、第二級毒
    品甲基安非他命之概括犯意，自94年2 月間某日起至94年5
    月26日凌晨2 時（起訴書誤載為中午12時45分）許採尿時許
    起回溯24小時內某時（不含公權力拘束期間），在高雄市○
    ○區○○路306 號5 樓之2 住處等處，以將第一級毒品海洛
    因置於香菸內，再點燃香菸施用之方式，平均每4 至5 天施
    用1 次，連續施用第一級毒品海洛因多次；自94年2 月間某
    日起至94年10月1 日早上某時止，在高雄市○○區○○路
    306 號5 樓之2 、高雄市○○區○○街281 號等處，以將第
    二級毒品甲基安非他命置於吸食器內，再以火燒烤，吸食霧
    化氣體等方式，平均每2 至3 天施用1 次，連續施用第二級
    毒品甲基安非他命多次。嗣於(一)94年5 月25日22時許，在高
    雄市前鎮區○○○路963 號10樓之1 ，為警查獲，當場並扣
    得甲基安非他命2 包（均含包裝袋，驗前毛重均為0.2 公克
    ，驗後毛重均為0.公克）；(二)94年8 月23日，經警通知採尿
    而查獲；(三)94年10月3 日21時40分許，在高雄市新興區○○
    ○路6 巷口，因通緝為警查獲，經採集其尿液送驗後，因而
    得知上情。
三、案經高雄市政府警察局前鎮分局報告臺灣高雄地方法院檢察
    署檢察官偵查起訴及移送併案審理。
    理  由
一、本件被告甲○○所犯係死刑、無期徒刑、最輕本刑為3 年以
    上有期徒刑以外之罪，其於準備程序中就被訴事實為有罪之
    陳述，經本院告知簡式審判程序之旨，並聽取公訴人及被告
    之意見後，合議庭裁定由受命法官獨任進行簡式審判程序，
    合先敘明。
二、右揭犯罪事實，業據被告甲○○於本院審理時坦白承認（詳
    本院卷第106 頁倒數第7 行以下、第109 頁第9 行以下）。
    而被告3 次被查獲後，經採集其尿液送高雄市立凱旋醫院鑑
    驗，結果均呈甲基安非他命陽性反應，其中第1 次被查獲後
    所採集之尿液，復呈嗎啡陽性反應（係以GC／MS方式檢驗）
    ，有該醫院94年5 月31日、94年9 月5 日及94年10月7 日濫
    用藥物尿液檢驗報告附偵查卷可參（詳94年度毒偵字第4864
    號偵查卷第29頁、94年度毒偵字第8060號偵查卷第3 頁及本
    院卷第90頁）。而第1 次查獲後，扣案之甲基安非他命2 包
    （均含包裝袋，驗前毛重均為0.2 公克，驗後毛重均為0.公
    克），經送驗後，確含有甲基安非他命成分，亦有高雄學大
    學附設珠和紀念醫院法務部調查局94年8 月9 日檢驗報告附
    本院卷可參（詳本院卷第31頁、第35頁）。爰審酌(一)氣相層
    析質譜儀（GC／MS）乃目前就藥物篩檢結果必須進一步確認
    時最常採用之確認方法，因此在良好的操作條件之下，以氣
    象層析質譜儀作藥物及其代謝物之定性及定量分析，幾乎不
    會有偽陽性反應產生，業經行政院國軍退除役官輔導委員會
    台北榮民總醫院於83年4 月7 日以（83）北總內字第03059
    號函示明確。(二)又海洛因係嗎啡經化學合成之半人工合成品
    ，毒性倍於嗎啡，其經吸食或施打入人體，經新陳代謝作用
    又分解成嗎啡，故海洛因在進入人體後，均以嗎啡型態排於
    尿液中，故於吸食或施打海洛因者尿液中，可檢出嗎啡陽性
    反應，業經憲兵司令部80年5 月7 日以（80）鑑驗字第1746
    號函示明確。(三)另甲基安非他命經口服投與後約百分之70於
    24小時內自尿中排出，約百分之90於96小時內自尿中排出，
    且甲基安非他命成分之檢出與其投與方式、投與量、個人體
    質、採尿時間與檢測儀器之精密度等諸多方式有關，因此僅
    憑尿液中呈甲基安非他命陽性反應，並無法確實推算吸食時
    間距採集時間之長短，惟依上述資料推斷，最長不會超過4
    日即96小時，亦經行政院衛生署藥物食品檢驗局81年2 月8
    日81藥檢一字第001156號函示明確。從而，被告尿液經以氣
    相層析質譜儀鑑驗後，結果分呈嗎啡及甲基安非他命陽性反
    應，已如前述，是依前開函示意旨，被告自白核與事實相符
    ，其各施用第一級毒品海洛因、第二級毒品甲基安非他命多
    次之犯行，均堪以認定。
三、論罪科刑部分：
  (一)按犯毒品危害防制條例第10條之罪，經觀察勒戒後，認有繼
    續施用毒品之傾向者，應由檢察官聲請法院裁定令入戒治處
    所施以強制戒治，強制戒治期滿，應即釋放，由檢察官為不
    起訴處分。經強制戒治執行完畢釋放後，5 年內再犯第10條
    之罪，依92年1 月9 日修正施行之毒品危害防制條例第23條
    第2 項規定意旨，應由檢察官偵查起訴。
  (二)查被告豪前因施用毒品案件，經依本院於90年12月10日以90
    年度毒聲字第7589號裁定送觀察、勒戒後，認有繼續施用毒
    品之傾向，再經本院於91年3 月11日以91年度毒聲字第1211
    號裁定送強制戒治，嗣經停止戒治（91年度毒聲字第4389號
    ）、撤銷停止戒治程序（92年度毒聲字第1321號），於93年
    8 月24日執行完畢釋放，並於93年9 月14日經臺灣高雄地方
    法院檢察署檢察官以93年度戒毒偵字第955 號處分書為不起
    訴處分等情，有臺灣高雄地方法院檢察署刑案資料查註紀錄
    表、臺灣高等法院被告前案紀錄表及臺灣高雄地方法院被告
    院內索引卡紀錄表可證。又因被告於強制戒治執行完畢後（
    93年8 月24日），5 年內再犯本件毒品危害防制條例第10條
    之罪，是依前開說明，自應依法論科。
  (三)另海洛因、甲基安非他命為毒品危害防制條例所稱之第一級
    毒品、第二級毒品，此觀諸該條例第2條第2項第1款、第2款
    甚明，被告施用上開毒品，核其所為，係違反毒品危害防制
    條例第10條第1項施用第一級毒品罪及同條第2項施用第二級
    毒品罪。被告施用第一級毒品、第二級毒品前持有第一級毒
    品、第二級毒品之行為，本應各論以持有之罪，惟各該次持
    有毒品之低度行為均為其後施用毒品之高度行為所吸收，不
    另論罪。再者，被告連續施用第一級毒品、第二級毒品多次
    ，均時間緊接，方法相同，所犯又各係構成要件相同之罪名
    ，顯均係基於概括犯意反覆為之，為連續犯，應各依刑法第
    56條之規定，論以一罪，並均依法加重其刑。被告所犯上開
    二罪，犯意各別，行為互殊，應分論併罰之。又被告前於91
    年間因竊盜案件，於91年7 月31日經本院以91年度易字第89
    0 號判決判處有期徒刑1 年，上訴後，經臺灣高等法院高雄
    分院於91年12月17日以91年度上易字第1473號判決撤銷原審
    判決，改判處有期徒刑1 年確定；復於91年間因詐欺案件，
    於92年3 月28日經本院以92年度簡字第1035號判決判處拘役
    50日，因未上訴而確定，嗣2 案接續執行，於93年12月10日
    執行完畢出監之事實，有前開前案紀錄表可參，其受有期徒
    刑執行完畢後，5 年內再犯本件有期徒刑以上之罪，為累犯
    ，應均依刑法第47條之規定，各加重其刑，並均依法遞加之
    。爰審酌被告經觀察勒戒、強制戒治後，均未戒絕毒品，另
    再施用毒品，顯見其自制力不足，無法擺脫毒品，故應藉由
    刑罰之執行，以收教化之功能，並參以被告犯後坦承施用毒
    品犯行，所犯係自傷行為，尚未害及他人，及被告施用第一
    、二級毒品次數非少等一切情狀，分別量處如主文所示之刑
    ，並定應執行刑，以資懲儆。至扣案如主文所示甲基安非他
    命2 包（均含包裝袋，被告自陳曾施用該毒品），經送驗後
    ，確含有甲基安非他命成分，有高雄醫學大學附設中和紀念
    醫院前開檢驗報告可參，因係屬毒品，爰依毒品危害防制條
    例第18條第1 項前段，宣告沒收銷燬之【甲基安非他命送驗
    如有耗損，因已滅失，爰不沒收銷燬之】；另包裝袋部分，
    因高雄醫學大學附設中和紀念醫院未就毒品、包裝袋分開秤
    重，則包裝袋即與毒品難以析離，應一體將之視為毒品，而
    併依毒品危害防制條例第18條第1 項前段規定，宣告沒收銷
    燬之。至其餘扣案物（含併案部分），核與被告施用毒品之
    犯行無關，爰不宣告沒收銷燬之，附此敘明。
四、移送併案審理【臺灣高雄地方法院檢察署94年度毒偵字第80
    60號，即94年8 月23日採尿時許起回溯24小時內某時（不含
    公權力拘束期間）之施用第二級毒品犯行】及移送併案審理
    以外之其餘施用第一級毒品、第二級毒品犯行【即前開起訴
    書及移送併案審理以外之其餘施用第一級毒品、第二級毒品
    犯行】部分，因與本件起訴之犯罪事實【即94年5 月26日凌
    晨2 時許（起訴書誤載12時45分）採尿時許起回溯24小時內
    某時（不含公權力拘束期間）之施用第一級毒品、第二級毒
    品犯行】，分別具有連續犯之裁判上一罪關係，均為起訴效
    力之所及，本院自應併予審究。
五、依法務部調查局93年5月4日調科壹字第09362413980 號函謂
    ：【(一)依據英國藥學協會所編之CLARK，SISOLATION AND ID
    ENTIFICATION OF DRUGS乙書第349、350頁，安非他命的Dis
    position in the Body，記載人體施用安非他命後，主要代
    謝物中有未改變形態之安非他命，而無甲基安非他命；另於
    該書第七六三、七六四頁，甲基安非他命的Disposition in
    the Body，記載人體施用甲基安非他命後，在主要代謝物中
    未改變形態之甲基安非他命佔施用劑量達百分之四十三，而
    安非他命則約為百分之五．．。依據前述情形，可由尿液檢
    驗結果研判係施用安非他命或甲基安非他命。(二)安非他命在
    國內取得不易，施用情形較少，尿液檢驗結果係甲基安非他
    命陽性者佔大部分】。可知施用安非他命後，尿液應無甲基
    安非他命反應，然併案審理部分之被告尿液報告，係呈甲基
    安非他命陽性反應，顯見被告應係施用甲基安非他命甚明，
    併案意旨書認被告係施用安非他命，容有誤會，併此敘明。
據上論斷，應依刑事訴訟法第299條第1項前段、第273 條之1第1
項，毒品危害防制條例第10條第1項及第2項、第18條第1 項前段
，刑法第11條、第56條、第51條第5 款、第47條，判決如主文。
中　　華　　民　　國　　94　　年　　10　　月　　31　　日
                  刑事第一庭    法　官  方百正
以上正本證明與原本無異。
如不服本判決，應於收受送達後10日內向本院提出上訴書狀。
中　　華　　民　　國　　94　　年　　10　　月　　31　　日
　　　　　　　　　　　　　　  　書記官  郭素蓉
附錄本判決論罪科刑所依據之法條：
毒品危害防制條例第10條
施用第一級毒品者，處六月以上五年以下有期徒刑。
施用第二級毒品者，處三年以下有期徒刑。
